臺灣臺中地方法院民事裁定
109年度重訴字第113號
上  訴  人  陳正信  



            江宗星  

被  上訴人  華南永昌綜合證券股份有限公司

法定代理人  黃進明  
上列當事人間請求塗銷最高限額抵押權登記事件，上訴人對於民
國110年12月24日本院第一審判決提起上訴，本院裁定如下：
    主  文
本件上訴訴訟標的價額核定為新臺幣379萬8,921元。
上訴人應於本裁定送達後5日內，補繳第二審裁判費新臺幣5萬7,
930元，逾期未繳，即駁回上訴。
    理  由
一、按訴訟標的之價額，由法院核定；核定訴訟標的之價額，以
    起訴時之交易價額為準；無交易價額者，以原告就訴訟標的
    所有之利益為準。以一訴主張數項標的者，其價額合併計算
    之。但所主張之數項標的互相競合或應為選擇者，其訴訟標
    的價額，應依其中價額最高者定之。因債權之擔保涉訟，以
    所擔保之債權額為準；如供擔保之物其價額少於債權額時，
    以該物之價額為準，民事訴訟法第77條之1第1項、第2項、
    第77條之2第1項、第77條之6分別定有明文。倘原告主張之
    數項標的雖不相同，惟自經濟上觀之，其訴訟目的一致，不
    超出終局標的範圍，依上揭規定，訴訟標的價額應以其中價
    額最高者定之（最高法院107年度台抗字第917號裁定意旨參
    照）。又計算上訴利益，應就上訴聲明範圍內之訴訟標的，
    依起訴時之價額核定之（最高法院110年度台抗字第1164號
    裁定意旨參照）。
二、經查，上訴人上訴聲明原判決命上訴人就附表所示之不動產
    （下合稱系爭不動產）之最高限額抵押權設定行為應予撤銷
    ，及上訴人陳正信應塗銷前開最高限額抵押權設定登記（下
    合稱系爭最高限額抵押權登記）部分廢棄；上開廢棄部分，
    被上訴人第一審之訴駁回。而被上訴人起訴請求撤銷上訴人
    就系爭不動產之最高限額抵押權設定行為，並請求塗銷系爭
    最高限額抵押權登記，訴訟標的雖不相同，惟自經濟上觀之
    ，其訴訟目的一致，均係為了回復系爭不動產所有權之圓滿
    狀態，而未超出終局標的範圍，且均係因債權之擔保涉訟，
    揆諸前揭說明，本件上訴訴訟標的價額之核定，除供擔保物
    之價額少於債權額外，應以所擔保之債權額為準。又系爭不
    動產所擔保之債權共新臺幣（下同）3,700萬元（計算式：1
    ,200萬元＋2,500萬元＝3,700萬元），而系爭不動產起訴時因
    無實際交易價格供本院判斷，爰參以附表編號1、2所示之土
    地於108年12月30日被上訴人起訴時之公告土地現值，及如
    附表編號3、4所示之建物於109年度之課稅現值，認定系爭
    不動產之價額共379萬8,921元（計算式詳如附表），故上開
    債權額已超過系爭不動產之價額，應以系爭不動產之價額為
    準。是本件上訴訴訟標的價額應核定為379萬8,921元，應徵
    第二審裁判費5萬7,930元。茲依民事訴訟法第442條第2項規
    定，限上訴人於本裁定送達後5日內補繳，逾期未繳，即駁
    回上訴。
三、依民事訴訟法第442條第2項規定，裁定如主文。
中　　華　　民　　國　　111 　年　　4 　　月　　7　 　日
　　　　　　　　　民事第四庭  審判長法  官　黃渙文
                                    法  官  林金灶
                                    法  官　董庭誌
正本係照原本作成。
如對本裁定關於訴訟標的價額核定部分不服，應於送達後10日內
向本院提出抗告狀（須附繕本），並繳納新臺幣1,000元。其餘
部分，不得抗告。
中　　華　　民　　國　　111 　年　　4 　　月　　7 　　日
                              　　　書記官  江慧貞
附表：
編 號 地號或建號 價 額 計 算 式 （元以下四捨五入）  最高限額抵押權收件字號 擔保債權 總金額 原判決附表一編號 土 地 部 分       1 臺中市○○區○○段0000地號 206萬9,213元（公告土地現值9萬3,000元×818平方公尺×權利範圍10000分之272＝206萬9,213元）  正興登字 第028040號 最高限額 1,200萬元 1 2  臺中市○○區○○段0000地號 64萬9,908元（公告土地現值4萬4,179元×3,588平方公尺×權利範圍10000分之41＝64萬9,908元）  正普登字 第188730號 最高限額 2,500萬元 2 建 物 部 分       3 臺中市○○區○○段0000○號 80萬6,000元（課稅現值80萬6,000元×權利範圍1分之1＝80萬6,000元）  正普登字 第188730號 最高限額 2,500萬元 9 4 臺中市○○區○○段0000○號 27萬3,800元（課稅現值27萬3,800元×權利範圍1分之1＝27萬3,800元）  正興登字 第028040號 最高限額 1,200萬元 10 價額合計  379萬8,921元